臺灣高雄地方法院刑事判決　　　　　　　 100年度易字第89號
公　訴　人　臺灣高雄地方法院檢察署檢察官
被　　　告　李肇淵
上列被告因詐欺案件，經檢察官提起公訴（99年度偵字第27158
號、第28830 號），本院判決如下：
    主  文
李肇淵幫助犯詐欺取財罪，處有期徒刑月，如易科罰金，以新
臺幣壹仟元折算壹日。
    事  實
一、李肇淵可預見一般取得他人金融帳戶常與財產犯罪有密切關
    聯，亦知悉詐欺集團等不法分子經常利用他人存款帳戶、提
    款卡、密碼以轉帳方式詐取他人財物，並藉此逃避追查，若
    將自己之金融帳戶資料供他人使用，該帳戶有可能被作為詐
    財及掩飾犯行之工具，仍基於幫助詐欺取財之不確定故意，
    於民國99年5 月13日14時30分，在其位於高雄市○○區○○
    路402 號之住處（起訴書僅記載高雄市某處），將不知情之
    其妻林美惠所有國泰世華商業銀行（下稱國泰世華銀行）中
    華分行帳號000-000000000000號帳戶之提款卡及密碼，交付
    予真實姓名年籍不詳，綽號「阿志」之成年男子及其所屬集
    團成員使用，以此幫助他人從事詐欺犯罪。嗣該等詐欺集團
    成員取得上開帳戶後，即共同意圖為自己不法之所有，基於
    詐欺取財之犯意聯絡及行為分擔，分別在奇摩拍賣網站上刊
    登假廣告，販賣如附表所示商品，適有如附表編號1 至5所
    示之柯佩君、楊川、蘇妍羽、施佩吟、林于珊等人上網瀏覽
    該等廣告後，誤信對方有出售商品之真意，均陷於錯誤，遂
    於下標後依指示，分別於附表所示之時間、地點，各匯款或
    轉帳如附表所示之金額，共計新臺幣（下同）52 ,880 元至
    上開國泰世華銀行中華分行帳戶內，隨遭提領一空。嗣柯佩
    君等人匯款後，遲未領得商品，方知受騙，經報警而循線查
    獲。
二、案經柯佩君、施佩吟、楊川訴由臺北縣（現改制為新北市）
    政府警察局蘆洲分局報請及高雄市政府警察局左營分局移請
    臺灣高雄地方法院檢察署檢察官偵查起訴。
    理  由
壹、關於證據能力
    按被告以外之人於審判外之陳述，雖不符刑事訴訟法第159
    條之1 至第159 條之4 之規定，而經當事人於審判程序同意
    作為證據，法院審酌該言詞陳述或書面陳述作成時之情況，
    認為適當者，亦得為證據；當事人、代理人或辯護人於法院
    調查證據時，知有第159 條第1 項不得為證據之情形，而未
    於言詞辯論終結前聲明異議者，視為有前項之同意，刑事訴
    訟法第159 條之5 定有明文。本判決所引用具傳聞性質之各
    項證據資料，業據被告於本院同意作為證據（本院審易卷第
    12頁），且經本院於審判期日依法踐行調查證據程序，檢察
    官、被告就上開證據之證據能力均未爭執，於言詞辯論終結
    前亦未聲明異議，復查無依法應排除證據能力之情形，依上
    開規定，應有證據能力。
貳、認定犯罪事實依據之證據及理由
一、訊據被告李肇淵固供承有交付其妻所有之上開國泰世華銀行
    中華分行之提款卡及密碼予該「阿志」成年男子，然矢口否
    認有何幫助詐欺之犯行，辯稱：伊係看報紙廣告應徵載送應
    召小姐之車伕，因伊自己的提款卡不能使用，才將妻子林美
    惠帳戶之提款卡、密碼交給「阿志」，不知會被詐騙集團拿
    來使用，伊也是求職受騙云云。惟查：
  (一)上開如事實欄所示之國泰世華銀行中華分行帳戶，係被告之
    妻林美惠於95年9 月26日申請開設，並由被告於如事實欄所
    示之時間、地點，交付予「阿志」之成年男子等情，業據被
    告於警詢、偵訊及本院審理中自承不諱，並經證人林美惠於
    警詢中證述屬實，復有該帳戶之開戶資料在卷可稽（警卷第
    37頁）。又如附表編號1 至5 所示之被害人，均遭不詳詐欺
    集團成員，以佯登網路拍賣廣告之方式詐騙，致陷於錯誤，
    於如附表所示時間、地點，分別以ATM 轉帳或臨櫃匯款如附
    表所示之金額，共計新臺幣（下同）52,880元至被告所提供
    之上開帳戶內，旋遭人提領一空等情，業據被害人柯佩君、
    楊川、蘇妍羽、施佩吟、林于珊分別於警詢中證述綦詳，並
    有上開帳戶之交易明細表及匯款單等附卷可稽（警卷第38頁
    ），足認上揭被害人均係遭不詳詐欺集團成員詐騙而受騙匯
    款，此部分之事實，堪以認定。
  (二)被告雖辯稱其係求職受騙云云，然被告於警詢、偵訊及本院
    審理中供稱：伊看報紙廣告應徵載送性交易小姐之車伕，對
    方自稱「阿志」男子要伊繳交提款卡給公司，以便將載運所
    得扣除薪資後均存入帳戶，對方就可以用金融卡提領，伊因
    薪資條件不錯又缺錢，所以就答應；因伊有積欠銀行款項，
    自己之提款卡不能使用，才將妻子林美惠帳戶之提款卡、密
    碼交給「阿志」（警卷第2 至3 頁、偵字第28830 號卷第24
    至25頁、第28至29頁），觀之其上開所述求職管道、應徵過
    程及工作內容，均與一般合法之求職程序有異，況倘為薪資
    入帳所需，衡情僅須提供帳號予雇主即可，並無提供提款卡
    、密碼之理，亦為吾人一般生活經驗所明知，是其上開所辯
    是否為真，顯已有疑。又被告辯稱：伊撥打報紙廣告上所留
    之0000000000號行動電話，與自稱「阿志」之男子聯絡；事
    後對方在99年5 月14、15日尚有撥打電話告訴伊說可以上班
    云云，並提出99年5 月14日自由時報刊登之廣告1 則為憑（
    偵卷第10頁）。然被告使用之0000000000號行動電話與該廣
    告所留0000000000號行動電話，早在99年5 月7 日即有通話
    紀錄，顯係於上開報紙廣告之刊登日期以前，且於99年5 月
    14、15日間，對方之上開行動電話並無撥打給被告之紀錄，
    有通聯紀錄附卷可稽（警卷第82頁），是被告上開所述均與
    事實不符，自難採信。再者，被告事後雖有於99年5 月18日
    報警（見偵字卷第28830 號卷第25頁背面之高雄市政府警察
    局左營分局博愛四路派出所受理刑事案件報案三聯單），然
    係於上開帳戶業經通報成為警示帳戶之後為之，此部分亦難
    採為被告有利之認定。
  (三)又按金融帳戶係個人理財之工具，一般人向金融機構開設帳
    戶，並無任何法令之限制，只須提出雙證件（含國民身分證
    以外之另一證件）及印章即可辦理開戶，此為眾所週知之事
    實，則依一般人之社會生活經驗，苟見他人不自行申請開立
    帳戶而蒐集不特定人之帳戶使用，衡情應可知悉被蒐集之帳
    戶係被利用為與財產有關之犯罪工具。近來利用人頭帳戶詐
    欺取財之犯罪類型層出不窮，該等犯罪多數均係利用人頭帳
    戶作為出入帳戶，並經媒體廣為報導，被告係智識正常之成
    年人，對此亦應有所知悉，參以被告於本院審理中供承：伊
    係因欠銀行錢，自己之提款卡不能使用，才將其妻之提款卡
    交予「阿志」；伊知道不可以隨便將帳戶資料交給別人，本
    件交出提款卡時，也有懷疑對方之用途等語（本院卷第24頁
    ），顯見其主觀上確已預見提供上開帳戶提款卡及密碼予他
    人使用，可能遭詐騙集團用於不法，竟仍提供上開帳戶供他
    人使用，足認其確有幫助他人詐欺取財之不確定故意甚明。
  (四)綜上，被告所辯純係事後卸責之詞，不足採信。事證明確，
    被告前開犯行，應堪認定。
二、查本案並無證據證明被告曾參與詐欺取財之構成要件行為，
    是被告單純提供前揭帳戶之提款卡、密碼，供不詳之成年詐
    欺集團成員對被害人等實施詐欺行為後之取款使用，應係對
    於他人已遂行之詐欺取財犯行資以助力，核其所為，係犯刑
    法第30條第1 項前段、第339 條第1 項之幫助詐欺取財罪，
    爰依刑法第30條第2 項規定，按正犯之刑減輕之。被告以一
    提供帳戶之幫助詐欺行為，同時侵害被害人柯佩君、楊川、
    蘇妍羽、施佩吟、林于珊等5 人之財產法益，為同種想像競
    合犯，應從重論以一幫助詐欺罪處斷。審酌被告提供帳戶供
    不法詐騙集團使用，造成執法機關查緝犯罪行為人及被害人
    求償上之困難，助長社會犯罪風氣，危害社會治安，所為實
    無可取，犯後雖否認犯行，惟念其尚無犯罪紀錄，素行良好
    ，有臺灣高等法院被告前案紀錄表在卷可稽，本次幫助詐欺
    之罪質、惡性非屬重大，及被害人等所受損害共52,880元等
    一切情狀，量處如主文所示之刑，並諭知易科罰金之折算標
    準，以資懲儆。
據上論斷，依刑事訴訟法第299 條第1 項前段，刑法第30條第1
項前段、第2 項、第339 條第1 項、第55條、第41條第1 項前段
，刑法施行法第1 條之1 ，判決如主文。
本案經檢察官鄭靜筠到庭執行職務。
中    華    民    國   100    年    2     月    15    日
                刑事第十一庭  審判長法  官  李代昌
                                    法  官  林正忠
                                    法  官  林韋岑
以上正本證明與原本無異。
如不服本判決應於收受判決後10日內向本院提出上訴書狀，並應
敘述具體理由。其未敘述上訴理由者，應於上訴期間屆滿後20日
內向本院補提理由書(均須按他造當事人之人數附繕本)「切勿逕
送上級法院」。
中    華    民    國  100     年    2     月    15    日
                                    書記官  黃旭淑
附表：
 ┌──┬───┬──────┬───────┬─────┬────┐
 │編號│被害人│匯款時間    │   匯款地點   │ 匯款金額 │刊登假廣│
 │    │      │            │              │（均不含手│告佯稱販│
 │    │      │            │              │續費）    │賣商品  │
 ├──┼───┼──────┼───────┼─────┼────┤
 │ 1  │柯佩君│99年5 月14日│彰化市○○路郵│  4,100元 │演唱會門│
 │    │      │上午10時31分│局之ATM       │          │票      │
 │    │      │許          │              │          │        │
 ├──┼───┼──────┼───────┼─────┼────┤
 │ 2  │楊川  │99年5 月14日│新竹縣湖口郵局│  8,000元 │演唱會門│
 │    │      │11時47分許  │，以臨櫃匯款方│          │票      │
 │    │      │（起訴書誤  │式            │          │        │
 │    │      │載為同月15日│              │          │        │
 │    │      │中午12時許）│              │          │        │
 ├──┼───┼──────┼───────┼─────┼────┤
 │ 3  │蘇妍羽│99年5 月14日│台中市西區英  │  8,000元 │演唱會門│
 │    │      │上午11時48分│才路410 號統一│          │票      │
 │    │      │許          │超商之ATM     │          │        │
 ├──┼───┼──────┼───────┼─────┼────┤
 │ 4  │施佩吟│99年5 月14日│臺北市中山區南│ 17,780元 │演唱會門│
 │    │      │13時4 分許  │京東路臺北富邦│          │票      │
 │    │      │            │銀行之ATM     │          │        │
 ├──┼───┼──────┼───────┼─────┼────┤
 │ 5  │林于珊│99年5 月14日│桃園縣中壢市龍│ 15,000元 │小水餃包│
 │    │      │13時11分許  │昌路統一超商之│          │        │
 │    │      │            │ATM           │          │        │
 └──┴───┴──────┴───────┴─────┴────┘
【附錄本判決論罪科刑法條】
中華民國刑法第30條：
幫助他人實行犯罪行為者，為幫助犯。雖他人不知幫助之情者，
亦同。
幫助犯之處罰，得按正犯之刑減輕之。
中華民國刑法第339條：
意圖為自己或第三人不法之所有，以詐術使人將本人或第三人之
物交付者，處 5 年以下有期徒刑、拘役或科或併科 1 千元以下
罰金。
以前項方法得財產上不法之利益或使第三人得之者，亦同。
前二項之未遂犯罰之。